臺灣彰化地方法院民事判決　　　　　　　100年度家小字第1號
原　　　告　洪建政
被　　　告　洪建岳
　　　　　　洪金意
　　　　　　洪月卿
　　　　　　洪暖苓
兼上三人
訴訟代理人　洪素貞
上列當事人間請求分割遺產事件，本院於中華民國100年8月31日
言詞辯論終結，判決如下：
    主      文
兩造公同共有郵局新臺幣伍拾萬伍仟壹佰陸拾伍元整現金存款之
遺產，按兩造應繼分各六分之一之比例予以分配。
訴訟費用由兩造等各負擔六分之一。
    事實及理由
一、原告起訴主張略以：兩造之被繼承人洪莊玉省於民國（下同
    ）99年2月11日死亡，並遺有彰化縣二林郵局郵局之存款新
    臺幣505,165元整之遺產，現正由彰化縣二林郵局郵局保管
    中。兩造依法為繼承人，且原告日前曾促請他繼承人即長子
    洪建岳、長女洪金意、次女洪素貞、三女洪月卿、四女洪暖
    苓等人協同辦理繼承登記及遺產分割，然被告洪建岳一人表
    示不同意。故兩造就此繼承登記及遺產分割乙事之意思表示
    均無法合致，難以達成協議分割遺產之目的。為此，原告爰
    依民法第1151條及第1164規定，訴請裁判准予由兩造各按應
    繼分六分之一之比例分割前開遺產。
二、被告方面：
（一）被告洪建岳陳述略以：同意兩造均按六分之一分配等語。
（二）被告洪暖苓代理洪金意、洪素貞、洪月卿等人陳述略以：
      同意兩造均按六分之一分配等語。
三、得心證之理由：
（一）原告主張上開事實，業據原告提出戶籍謄本及財政部臺灣
      省中區國稅局遺產稅免稅證明書等件為證，且為被告等所
      不爭執，原告此部分主張自堪信為真正。
（二）按繼承人有數人時，在分割遺產前，各繼承人對於遺產全
      部為公同共有；除法律另有規定或契約另有訂定者外，繼
      承人得隨時請求分割遺產；公同共有物分割之方法，除法
      律另有規定外，應依關於共有物分割之規定；共有人就共
      有物之分割方法不能達成協議決定者，法院得因任何共有
      人之聲請，命為下列之分配：以原物分配於各共有人；
      變賣共有物，以價金分配於各共有人；以原物為分配
      時，如共有人中，有不能按其應有部分受分配者，得以金
      錢補償之，民法第1151條、第1164條、第830條第2項、第
      824條第2項、第3項分別定有明文。
（三）經查：原告及被告洪建岳、洪金意、洪素貞、洪月卿、洪
      暖苓等人均對於分割遺產一事並無異議，另被告洪金意、
      洪素貞、洪月卿、洪暖苓等人並同意原告所提出的分割方
      案。末按裁判分割共有物訴訟，為形式之形成訴訟，其事
      件本質為非訟事件，故法院定共有物之分割方法，雖應斟
      酌當事人之聲明、共有物之性質、經濟效用及全體共有人
      之利益等公平決之，然不受當事人聲明之拘束，亦無駁回
      之問題。本院審酌系爭遺產之性質、經濟效用及公平原則
      ，認將被繼承人洪莊玉省所留遺產，由原告及被告等六人
      之應繼分，即各六分之一比例分割，較為適宜。
（四）又分割遺產之訴，係必要共同訴訟，原、被告之間本可互
      換地位，且兩造均蒙其利，是本院認本件之訴訟費用應由
      兩造依其應繼分之比例負擔訴訟費用，較為公允，併此敘
      明。
四、訴訟費用負擔之依據：民事訴訟第78條、第80條之1、第85
    條第1項前段。
中    華    民    國   100    年    9    月    14    日
                  家事法庭      法  官  吳俊螢
以上正本係照原本作成。
如對本判決上訴應於判決送達後20日向本院提出上訴狀（須附繕
本）。
中    華    民    國   100    年    9     月    14    日
                                書記官  陳秀娟